臺灣雲林地方法院刑事判決　　　　　　 95年度簡上字第220號
上　訴　人
即　被　告　丁○○
　　　　　　戊○○
上列上訴人因詐欺案件，不服本院95年度六簡字第503 號中華民
國95年11月7 日第一審簡易判決（簡易判決處刑書案號：臺灣雲
林地方法院檢察署95年度偵字第4499號；移送併案意旨書案號：
臺灣板橋地方法院檢察署95年度偵字第22501 號）提起上訴，本
院管轄之第二審合議庭判決如下：
    主  文
原判決撤銷。
丁○○連續意圖為自己不法之所有，以詐術使人將本人之物交付
，處有期徒刑伍月，如易科罰金，以銀元佰元即新台幣玖佰元
折算壹日。
戊○○幫助連續意圖為自己不法之所有，以詐術使人將本人之物
交付，處有期徒刑月，如易科罰金，以銀元佰元即新台幣玖
佰元）折算壹日。緩刑貳年。
    事  實
一、丁○○與戊○○係兄弟。丁○○基於意圖為自己不法之所有
    之概括犯意，於95年5 、6 月間，在其住家附近之網路咖啡
    廳，利用電腦及網際網路連線設備，連結至雅虎奇摩拍賣網
    站，並在上開網站以「bar2267 」帳號，利用不知情之其父
    蔡俊田名義，連續刊登拍賣「魔獸月卡」之訊息，以手中有
    「魔獸月卡」實體卡，且低於市價甚多之價格為詐欺手段，
    誘使買家向其購買「魔獸月卡」並交付價款。戊○○則預見
    提供自己帳戶予他人使用，將幫助他人財產犯罪之用，竟仍
    不違背其本意，而基於幫助詐欺之犯意，於民國95年4 月間
    ，在不詳地點，將自己至中華郵政股份有限公司士林芝山郵
    局（下稱士林芝山郵局）所開立戶名戊○○、局號000000-0
    號、帳號000000-0號帳戶之提款卡及密碼（下稱帳戶資料）
    ，提供給丁○○，而容任該帳戶供丁○○用以連續詐騙財物
    。嗣(一)丙○○於95年5 月26日下午2 時57分許，在雲林縣莿
    桐鄉埔尾村油車131 號之1 住處，因見上開網站之拍賣訊息
    後，陷於錯誤而以新臺幣（下同）1,700 元向丁○○購買「
    魔獸月卡」，並於同日依丁○○之指示至台灣中小企業銀行
    自動櫃員機，將1,700 元匯入上開戊○○之帳戶內。(二)乙○○先後於95年5 月22日23時28分許、同年月28日10 時53 分
    許，在中和市○○街31巷39之3 號住處，見上開網站之拍賣
    訊息後，陷於錯誤而以連續以1,320 元、5,280 元向丁○○
    購買「魔獸月卡」共20張，並於95年5 月23日、同年月28日
    ，依丁○○之指示至國泰世華銀行自動櫃員機，將1,320 元
    、5,280 元匯入上開戊○○之帳戶內。
二、案經雲林縣警察局斗六分局報告臺灣雲林地方法院檢察署檢
    察官偵查聲請簡易判決處刑及臺灣板橋地方法院檢察署檢察
    官移送併辦。
    理  由
壹、程序事項：
    本件被告丁○○、戊○○於審理期日經合法傳喚，無正當之
    理由不到庭，依刑事訴訟法第371 條規定，得不待其陳述，
    逕行判決，先予敘明。
貳、實體事項：
一、被告丁○○於95年8 月24日、95年10月12日分別在警詢及檢
    察官偵訊時供稱確有在雅虎奇摩網站上，利用不知情之其父
    蔡俊田名義，以「bar2267 」帳號，在手中並無現貨之情況
    下連續拍賣「魔獸月卡」，並借用被告戊○○之士林芝山郵
    局0000000000000 號帳號之帳戶資料供買家匯款之用，嗣於
    95年5 月份時在買家已將價款匯入被告戊○○之上開帳戶後
    ，未將「魔獸月卡」交付買家，亦未退款等語在卷可稽。
二、被告戊○○供稱將上開士林芝山郵局帳戶之帳戶資料，提供
    給被告丁○○使用，業據被告戊○○於95年7 月25日在警詢
    時供述在卷，並有中華郵政股份有限公司台北郵局95 年7月
    5 日北營字第0950902770號函暨開戶基本資料、查詢帳戶最
    近交易資料1 份在卷可憑。
三、證人即被害人丙○○於上述時、地遭被告丁○○詐騙1,700
    元之事實，業經證人丙○○於本院審理時到庭證稱：「（是
    否在95年5 月間有向被告丁○○買「魔獸月卡」？）我不知
    道他是否叫被告丁○○，但他在網路上叫蔡先生，好像叫蔡
    俊田，在網上應該都有登載我們的交易紀錄」、「（何時跟
    他買？不記得了，但是匯款日為5 月26日」、「（是這一天
    跟他買的？）是跟他交易，事前交易完後有打電話跟他聯絡
    ，他說他目前只有實體卡」、「（你跟他買什麼？）「魔獸
    月卡」。他說他目前沒有虛擬卡，手上有實體卡，剛好實體
    卡是符合我的需要，所以我就下單」、「（所以你就下單買
    實體卡？）對」、「（買多少錢？）買5 張，一張330 元，
    連運費50元，共1,700 元」、「（他有無跟你約多久要交貨
    ？沒有，一般就是交易完後打電話跟他連繫，他就會寄送了
    」「（你有無打電話去？）事後有」、「（他如何說？）當
    時已電話不通」、「（你有無接觸到他本人？）都沒有，我
    們都是電話跟網路交易」、「（在交易時，有無用電話聯絡
    ？）之前有連絡過一、二次，就是買卡時聯絡的」、「（那
    次聯絡的電話，與你後來打不通之電話是否相同？）對，相
    同號碼的，都是行動」、「（你有無寫E-MAIL給他？）有」
    、「（他如何回答？）也是拖延，就是說電話臨時被取消，
    而且他信件上都滿有誠意的，所以大家都很相信他，但是他
    一直延到大家都火氣大了，所以大家都在網路上口水戰」、
    「（你之前有無查過他的評價？）有，因為剛開始會怕怕的
    ，他也是剛開始賣沒多久，剛開始大家都沒有買很多，剛開
    始他的評價滿不錯的」、「（你之前有無跟他交易過？）沒
    有，就交易這麼一次」等語在卷可稽。另證人即被害人乙○○於上述時、地遭被告丁○○連續詐騙1,320 元、5,280 元
    ，亦據證人乙○○於本院審理時到庭證稱：「（你在95年有
    無上雅虎奇摩網站拍賣網站買「魔獸月卡」？）有」、「（
    向何人買？）蔡先生」、「（是被告丁○○？）對」、「（
    你是打他何帳號？）我現在無法記清楚」、「（是否是bar2
    267 ？）對」、「（你是向他買多少錢？）有2 次，一次是
    1,320 元，一次是5,280 元」、「（何時之事？）分別為去
    年5 月23日匯，一次是5 月29日匯」、「（你買的同一天就
    匯錢？）對」、「（你第二次不是5 月28日匯款？）那個算
    是晚上匯給他的，存摺上是印5 月29日」、「（你是說他被
    告丁○○弟弟的存摺？）我自己存摺上面的紀錄是5 月29日
    」、「（當時有無約定何時交款？）他說我匯錢給他，他就
    可以把月卡寄給我」、「（你後來有無收到月卡？）沒有」
    、「（沒有收到你如何處理？）我有再回到雅虎奇摩網站上
    叫他把月卡寄給我，他說有點問題，還要等幾天，後來我一
    直等，就沒有收到」、「（沒有收到有無聯絡他？）有，但
    電話打不通」、「（你是否曾與他通過電話？）有E-MAIL給
    他」、「（他如何回答？）他說調貨有問題，叫我給他幾天
    時間」、「（用E-MAIL聯絡幾次？）四、五次」、「（這聯
    絡之四、五次中間隔多久？）不是很清楚，有些是隔二、三
    天就E-MA IL ，但有時是隔一、二個月再E-MAIL給他」、「
    （你沒有要求他退錢？）有。到最後他無法給我們時，他就
    說他要退錢，我有給他我的帳號，但沒有收到匯款」、「（
    他沒有退錢給你？）沒有」等語在卷可憑。查：被告丁○○
    顯然係先在網路上與人正常交易，並維持良好之交易紀錄，
    使後續被詐欺之被害人丙○○、乙○○誤信其交易信用良好
    ，而陷於錯誤。且被告既先告以被害人丙○○、乙○○其現
    有「魔獸月卡」實體卡，倘被告無詐欺之犯意，其應能於收
    受被害人等交易匯款後速將「魔獸月卡」實體卡交付與被害
    人，又豈會不交付「魔獸月卡」實體卡，並於95年6 月5 日
    將其與被害人聯絡之0000000000號行動電話停用（見板橋地
    檢署95年度偵字第22501 號卷第35頁），再於網路上一再拖
    延交付「魔獸月卡」，又不退還被害人等購買「魔獸月卡」
    所交付之款項。顯見被告自始即有詐欺之意思，而以販賣「
    魔獸月卡」實體卡為詐術，使被害人丙○○、乙○○陷於錯
    誤，而交付財物。
四、另被告戊○○於95年7 月15日在警詢時供述：伊係因被告丁○○苦苦哀求後，才同意將該帳戶之提款卡及密碼借給被告
    丁○○等情。查今日一般人至銀行開設帳戶並非難事，如非
    供犯罪之非法使用，實無閒置自己名義申辦之帳戶不用，而
    向他人他人調借帳戶使用之必要。且金融存款帳戶事關存戶
    個人財產權益之保障，具高度專有性，一般人皆有妥為保管
    防阻他人任意使用之認識，縱因特殊情況偶有交付他人使用
    之需，亦必然深入瞭解用途後再行提供以使用，方符常情。
    而該等專有物品如借予他人使用，極易被利用為與財產有關
    之犯罪工具，此又係具備一般生活智識者皆能體察之常識。
    參以邇來詐騙者使用他人存摺作為指示被害人匯款工具之犯
    罪類型層出不窮，並廣經媒體披載，凡對社會動態尚非全然
    不予關注者均能知曉。被告戊○○於交付前開帳戶於被告丁○○之時，已係22歲以上之成年人，其心智已成熟，亦具一
    般智識程度，對於上開各情，自有認識可能性，且被告丁○○於94年1 月間亦曾因販賣帳戶幫助詐欺經臺灣台北地方法
    院檢察署檢察官提起公訴，並經臺灣台北地方法院於95年11
    月1 日以該院94年簡字第2158號判處有期徒刑5 月（不構成
    累犯）有被告丁○○之臺灣高等法院被告前案紀錄表及判決
    書影本1 份在卷可稽，被告戊○○為被告丁○○之弟弟，對
    被告丁○○前有幫助詐欺前科，實難諉為不知，竟仍提供前
    開帳戶資料予被告丁○○使用，足徵被告戊○○對於所提供
    之帳戶係供丁○○作為詐欺取財之犯罪工具乙節，已有相當
    之認識。是被告戊○○主觀上顯具有縱使丁○○取得其帳戶
    資料後，用以作為詐欺取財之用，亦不違背其本意之不確定
    故意至明。綜上所述，被告戊○○以幫助被告丁○○實施詐
    欺取財犯罪之意思，而提供其郵局帳戶供被告丁○○使用，
    而參與詐欺取財罪構成要件以外之行為，所為顯屬幫助被告
    丁○○詐欺取財。
五、此外，並有雲林縣警察局斗六分局受理刑事案件報案三聯單
    、被害人丙○○之臺灣中小企業銀行自動櫃員機交易紀錄、
    雲林縣警察局斗六分局受理人頭帳戶犯罪案件通報單、雲林
    縣警察局斗六分局莿桐派出所受理各類案件紀錄表、戊○○
    指認丁○○之口卡、被告等2 人之戶籍謄本各1 張、雅虎奇
    摩拍賣網頁列印資料1 份、被害人乙○○之國泰世華銀行自
    動櫃員機客戶交易明細表2 紙、雅虎奇摩網站帳號「bar226
    7 」評價意見、雅虎公司95年10月25日雅虎（95）字第0109
    2 號函暨帳號bar2267 拍賣會員基本資料及IP位址資料、中
    華郵政股份有限公司儲匯處95年10月20日儲字第0950001791
    號函暨被告戊○○士林芝山郵局帳戶立帳申請書及客戶歷史
    交易明細表、中華電信（行動）資料查詢0000000000號行動
    電話資料表各1 份等附卷足佐。
六、綜上，本件事證明確，被告等2 人犯行均堪以認定，應依法
    論科。
七、新舊法比較
    按行為後法律有變更者，適用行為時之法律。但行為後之法
    律有利於行為人者，適用最有利於行為人之法律，刑法第2
    條第1 項定有明文。又比較新舊法時，應就罪刑有關之共犯
    、未遂犯、想像競合犯、牽連犯、連續犯、結合犯、以及累
    犯加重、自首減輕暨其他法定加減原因（如身分加減）與加
    減例等一切情形，綜其全部罪刑之結果而為比較，最高法院
    95年度第8 次刑事庭會議決議可資參照。次按被告行為後之
    刑法部分條文業於94年2 月2 日，經總統以華總一義字第09
    400014901 號令修正公布，並自95年7 月1 日施行，茲就修
    正前後之新舊法比較適用，分敘如下：
  (一)被告等行為時之刑法第33條第5 款規定：「罰金：1 元以上
    」，經修正為：「罰金：新臺幣1,000 元以上，以百元計算
    之」。另刑法施行法於95年6 月14日，經總統以華總一義字
    第09500085181 號令增訂公布第1 條之1 規定：「（第1 項
    ）中華民國94年1 月7 日刑法修正施行後，刑法分則編所定
    罰金之貨幣單位為新臺幣。（第2 項）94年1 月7 日刑法修
    正時，刑法分則編未修正之條文定有罰金者，自94年1 月7
    日刑法修正施行後，就其所定數額提高為30倍。但72年6 月
    26日至94年1 月7 日新增或修正之條文，就其所定數額提高
    為3 倍」。即自95年7 月1 日起，刑法分則編所定罰金之貨
    幣單位，由銀元改為新臺幣（依現行法規所定貨幣單位折算
    新臺幣條例第2 條之規定，銀元以新臺幣元之3 倍折算之）
    ；並就刑法分則編於72年6 月26日至94年1 月7 日新增或修
    正之條文，其罰金之數額提高為3 倍，另於前未修正者，則
    提高為30倍。而刑法第339 條第1 項之罪定有罰金刑之處罰
    ，且未於72年6 月26日至94年1 月7 日間修正，是就修正後
    之規定與被告行為時之罰金罰鍰提高標準條例第1 條前段及
    行政院、司法院據以發布提高刑法有關罰金條文之罰金倍數
    10倍，並自72年8 月1 日施行之規定相較，其罰金刑之最高
    度固未變更，但最低度已由銀元10元即新臺幣30元，修正為
    新臺幣1,000 元，有關科刑規範事項已有變更，經比較新舊
    法，修正前之刑法第33條、罰金罰鍰提高標準條例第1 條前
    段規定較有利於被告。
  (二)被告於行為時之刑法第41條第1 項前段規定：「犯最重本刑
    為5 年以下有期徒刑以下之刑之罪，而受6 個月以下有期徒
    刑或拘役之宣告，因身體、教育、職業、家庭之關係或其他
    正當事由，執行顯有困難者，得以1 元以上3 元以下折算1
    日，易科罰金」。而被告於行為時之易科罰金折算標準，依
    刪除前罰金罰鍰提高標準條例第2 條前段規定，係就其原定
    數額提高為100 倍折算1 日，即最高應以銀元300 元折算1
    日，如換算為新臺幣後，應以新臺幣900 元折算1 日。嗣修
    正後之刑法第41條第1 項前段則規定：「犯最重本刑為5 年
    以下有期徒刑以下之刑之罪，而受6 個月以下有期徒刑或拘
    役之宣告者，得以新臺幣1,000 元、2,000 元或3,000 元折
    算1 日，易科罰金」。經核修正前之規定較有利於被告。
  (三)被告丁○○行為後刑法第56條連續犯之規定業已刪除，是於
    新法修正施行後，被告丁○○之數犯罪行為，即須分論併罰
    。此刪除雖非犯罪構成要件之變更，但顯已影響行為人刑罰
    之法律效果，自屬法律有變更，依新法第2 條第1 項規定，
    比較新、舊法結果，仍應適用較有利於被告之行為時法律即
    舊法論以連續犯。
  (四)經比較修正前後之上揭新舊法律，綜合一切罪刑之結果，被
    告等行為後之法律，並未有利於行為人，故應依刑法第2 條
    第1 項前段規定，適用修正前之刑法規定。
  (五)刑法第30條第1 項、第2 項幫助犯之規定，僅作定義修正，
    使適用更為明確，非法律變更，自不生新舊法比較問題，無
    現行刑法第2 條第1 項之適用，應適用裁判時刑法之規定。
八、核被告丁○○所為，係犯刑法第339 條第1 項之詐欺取財罪
    。另被告戊○○所為，係犯刑法第30條、第339 條第1 項之
    幫助詐欺取財罪，爰依刑法第30條第2 項之規定，按正犯之
    刑減輕之。被告丁○○所犯如犯罪事實欄之詐欺行為，時間
    緊接，犯罪構成要件相同，顯係基於概括犯意為之，均為連
    續犯，應依修正前刑法第56條之規定以一罪論，並加重其刑
    。
九、原審判決依現存之證據，認定被告等犯行罪證明確，逕以簡
    易判決處刑，其認事、用法固非無見。惟查：原審判決援引
    臺灣雲林地方法院檢察署95年度偵字第22501 號移送併辦意
    旨書認被告丁○○以上開詐欺手段連續詐欺取財達48次，尚
    有未恰（詳如後述），又原判決所認定之事實既為被告丁○○連續詐欺被害人丙○○1 次及乙○○2 次，而犯「連續」
    詐欺取財罪，則被告戊○○以一提供郵局帳戶資料之幫助行
    為幫助被告丁○○連續詐欺取財，為「幫助連續」詐欺取財
    ，惟原判決對被告戊○○所為之判決主文僅載「幫助」，而
    漏載「連續」，即有主文與事實、理由不符之瑕疵。被告2
    人空言指摘原判決不當，固無理由，惟原判決既有上開可議
    之處，仍應由本院撤銷改判。爰審酌被告等2 人犯罪手段、
    情節、被害人受害情形、前科紀錄、被告等尚未賠償被害人
    及自始否認犯行之犯後態度等一切情狀，分別量處被告等2
    人如主文所示之刑及諭知易科罰金之折算標準。末查，被告
    戊○○前未曾因故意犯罪受有期徒刑以上刑之宣告，有臺灣
    高等法院被告刑案資料查註紀錄表1 份在卷可參，本院認被
    告經此偵、審程序後，應知所警惕，信無再犯之虞，因認其
    所宣告之刑，以暫不執行為適當，併予宣告緩刑2 年，以啟
    自新。
十、原判決援引移送併辦意旨認定告丁○○詐欺取財次數達48次
    之多，其所憑之證據無非係被告丁○○之雅虎奇摩帳號「ba
    r2267 」評價意見，惟由上開評價意見並不能確知對被告丁○○為負面評價之人究竟為何人，渠等究竟是否有被被告丁○○詐欺，此外又無其他證據足資佐證被告丁○○詐欺取財
    之次數達48次，故除移送併辦意旨書所指被害人乙○○受被
    告丁○○詐欺取財可以證明外，其餘移送併辦之47次詐欺取
    財行為尚屬無法證明，就此部分之併辦既與被告丁○○上開
    有罪部分之行為無連續犯裁判上一罪關係，應退回由檢察官
    另為適法之處理。
據上論斷，應依刑事訴訟法第455 條之1 第3 項、第369 條第1
項前段、第364 條、第299 條第1 項前段，刑法第2 條第1 項前
段、第339 條第1 項、第30條第2 項、修正前刑法第56條，修正
前刑法第41條第1 項前段，修正前罰金罰鍰提高標準條例第1 條
前段，刪除前罰金罰鍰提高標準條例第2 條，判決如主文。
本案經檢察官甲○○到庭執行職務
中　　華　　民　　國　　96　　年　　6 　　月　　26　　日
            刑事第一庭    審判長法  官  紀文勝
                                法  官  王雅苑
                                法  官  楊昱辰
以上正本證明與原本無異。
不得上訴。
                                書記官　黃秋萍
中　　華　　民　　國　　96　　年　　6 　　月　　26　　日
附錄法條
中華民國刑法第339條第1項
意圖為自己或第三人不法之所有，以詐術使人將本人或第三人之
物交付者，處 5 年以下有期徒刑、拘役或科或併科 1 千元以下
罰金。
中華民國刑法第30條
幫助他人實行犯罪行為者，為幫助犯。雖他人不知幫助之情者，
亦同。
幫助犯之處罰，得按正犯之刑減輕之。
